臺灣高等法院臺中分院民事判決　　　　96年度保險上字第11號
上　訴　人　甲○○
被上訴人　　安泰人壽保險股份有限公司
法定代理人　乙○
訴訟代理人　劉瑩玲律師
上列當事人間請求給付保險金事件，上訴人對於中華民國96年4
月30日臺灣南投地方法院95年度保險字第10號第一審判決提起上
訴，本院於96年9月26日言詞辯論終結，判決如下：
    主  文
上訴駁回。
第二審訴訟費用由上訴人負擔。
    事實及理由
一、上訴人起訴主張：(1)上訴人之配偶黃永通即要保人兼被保險
    人（下稱黃永通）於民國（下同）九十三年一月二十七日向
    美商美國安泰人壽保險股份有限公司台灣分公司（下稱安泰
    保險公司）投保安泰旅行平安保險契約（下稱系爭保險契約
    ），保險金額為新台幣（下同）一千萬元、期間自九十三年
    一月二十七日起至九十三年二月二十一日止共計二十五天，
　  上訴人係本件保險受益人。未料黃永通於九十三年二月十一
    日在大陸地區浙江省寧波市旅行時，不慎跌倒，頭部碰地受
    傷，隨即送往浙江省寧波市鄞州區塘溪鎮衛生院急救，並通
    告當地公安，但經醫院急救仍因「頭部外傷」，宣告不治死
    亡。查黃永通乃因意外事故死亡，符合系爭保險契約保單條
    款第二條所訂之要件，被上訴人自負有給付保險金之義務。
    上訴人於黃永通遭受意外傷害事故後，即依系爭保險契約保
    單條款第十二條之約定，於九十三年四月七日備齊文件向被
    上訴人申請保險理賠，惟被上訴人於九十三年十月二十六日
    及同年十一月二十四日函覆，不予理賠。(2)黃永通之死亡係
    因不慎跌倒致頭部外傷而死亡，其死亡原因為頭部外傷，此
    為黃永通之病歷表所肯定。其死亡之原因為意外死亡，該項
    死亡之原因復經浙江省公證員協會向寧波市鄞州區塘溪鎮衛
    生院的門診病歷、寧波市公安局鄞州區分局塘溪派出所‧‧
    ‧等單位查證結果，確定為意外死亡，此亦有浙江省寧波市
    鄞州區公證處（２００４）浙甬鄞證民字第６７１號死亡公
    證書、浙江省公證員協會（２００５）浙字第２２８號查證
    回函可證及財團法人海峽交流基金會（下稱海基會）九十五
    年一月五日海隆（法）字第０９５０００３８１８號函可證
    。又黃永通之死亡原因及經過，有病歷表可稽，該項事實並
　　經寧波市公安局鄞州區分局塘溪派出所等單位查證屬實，而
　  出具公證書以資證明。此外，參酌事故發生地點係在中國浙
    江省、時間是在西元二００四年二月十一日，事故發生當時
    天氣寒冷，在這種氣候下，人的血管就比較脆弱。在這種情
    況下，跌倒撞擊頭部，頭部如非撞擊尖銳之物，外表可能無
    撕裂傷，然其撞擊力仍極可能造成腦血管破裂而死亡，是故
    黃永通係因不慎跌倒致頭部外傷而死亡，乃屬可信，上訴人
    所提證據有實質上證據力。(3)黃永通之死亡證明書上死亡原
　　因欄記載「腦血管意外？」及門診病歷表上死亡初步診斷記
　  載「顱內出血？」、「腦血管意外？」，均為黃承峰醫師個
    人臆測之詞。本件黃永通死亡後其遺體未經解剖，亦未經電
    腦斷層掃描或核磁造影等確認，依最高法院九十二年度台上
    字第一九八五號判決意旨，自不得以上開臆測之詞作為證據
    。又上訴人否認黃永通有高血壓、高血脂症等疾病，從而黃
    永通係因意外事故死亡，上訴人就此已盡相當之舉證責任，
　　至於被上訴人抗辯黃永通係因腦血管意外死亡，此部分自應
　  由被上訴人負舉證之責任等情。起訴聲明求為判決：(一)被上
    訴人應給付上訴人一千萬元，及自九十三年四月二十三日起
　　至清償日止，按年息百分之十計算之遲延利息。(二)訴訟費用
　  由被上訴人負擔。(三)上訴人願供擔保，請准宣告假執行；上
    訴聲明求為判決：(一)原判決廢棄。(二)上開廢棄部分，被上訴
    人應給付上訴人一千萬元，及自九十三年四月二十三日起至
　　清償日止，按年息百分之十計算之遲延利息。(三)第一、二審
　  訴訟費用由被上訴人負擔。
二、被上訴人則以：(1)上訴人係以黃永通與安泰保險公司所訂立
    之「安泰旅行平安保險契約」為請求權基礎，依系爭保險契
    約保單條款第二條之約定，上訴人應就權利發生事實，即黃
    永通係遭受意外傷害事故致成死亡之事實負舉證責任，要甚
    顯然。(2)上訴人主張黃永通意外死亡之唯一證據係浙江省寧
　  波市鄞州區塘溪鎮衛生院黃承峰醫師出具之「門診病史及治
    療」單，惟依其內容實難認黃永通係意外死亡。蓋上揭「門
    診病史及治療」單記載：「‧‧‧雙側瞳孔放大，心跳、呼
    吸、脈搏消失。血壓零、面色蒼白、心電圖提出心電活動消
    失，死亡。‧‧‧」，是黃永通到院時已死亡，黃承峰醫師
    並未進行救治，但聽聞黃永通不慎跌倒，故於死亡初步診斷
    上寫下：「頭部外傷。顱內出血？腦血管意外？」，由此等
    模糊不清且屬推論之記載，明顯可知黃承峰醫師亦無法確定
    黃永通之死因。又黃永通到院時已死亡，黃承峰醫師未替黃
    永通進行腦部斷層掃描及Ｘ光檢查，如何判斷其顱內出血？
    若黃永通果真顱內出血，則出血之原因為何？係頭部撞地致
    顱內出血？或因自發性顱內出血致其倒地後撞到頭，如何辯
    明其中因果？判斷基礎何在？查，顱內出血可區分為自發性
    及外傷性兩種，而高血壓、高血脂乃引發顱內出血的主要原
    因，黃永通不僅患有高血壓性心臟疾病、亦有高血脂及慢性
    腎衰竭等疾病，是在上訴人舉證釐清前述疑點前，難認其請
    求為有理由。因此，黃永通若因「腦血管意外」死亡，顯因
    疾病而死，與意外毫無關聯。上訴人主張黃永通係因「不慎
    跌倒致頭部外傷而死亡」，又自承「門診病歷上死亡初步診
    斷記載『顱內出血？』為黃承峰醫師個人臆測之詞」云云。
    既然上訴人自認黃永通頭部外傷之程度不足以致其顱內出血
    ，則其頭部外傷應不嚴重，又何以致其死亡？上訴人所稱實
    有矛盾。上訴人引為證據之「死亡醫學證明書」上載「死亡
    原因腦血管意外」（俗稱「腦中風」），而非「死亡原因頭
    部外傷」，並有黃承峰醫師之簽名，顯見黃承峰醫師認為黃
    永通因腦中風死亡之機率較大。綜上可知，上訴人所提之證
    據資料難以證明黃永通係意外死亡。(3)上訴人主張黃永通於
　　旅遊時不慎跌倒、頭部撞地云云，但並無證據可資證明。上
  　訴人所提黃承峰醫師所書之「門診病史及治療」單，雖載有
    「頭部外傷約二小時、二小時前患者上山鍛鍊身體時，不慎
    跌倒在地，頭部碰倒在地，當時神智不清，約二十分鐘後出
    現昏迷，來院就診‧‧‧」云云；但黃承峰醫師並未目睹事
    件經過，該段記載乃屬傳聞，然傳聞從何而來？真實性如何
    ？至今未明。其次，上訴人主張黃永通有頭部外傷云云，惟
    上揭「門診病史及治療」單，並無任何有關黃永通頭部外傷
    之傷勢描述或記載，顯然黃永通頭部並無外傷。所謂「頭部
    外傷約二小時」云云，應係黃承峰醫師聽述傳聞後所填載，
    而非來自檢查黃永通頭部後之客觀描述。再者，上訴人自承
　　黃承峰醫師未以儀器就黃永通之頭部為任何檢查，焉能憑空
    判斷黃永通之顱內出血？該記載既來自揣測，即非可採。(4)
  　依海基會認證之文件，雖可認形式真正，但其實質真正及其
    證明力並未因此而確認，上訴人執海基會之相關認證文件逕
    稱其已盡舉證之責，並非可採。寧波市公安局鄞州區分局塘
    溪派出所之員警並無專業能力判定黃永通之死因，其僅是依
    黃承峰醫師出具之「死亡醫學證明書」，認定黃永通無他殺
    嫌疑而已，而寧波市殯儀館火化證明，只能證明黃永通死亡
    之事實而已，亦無法因此論斷其死亡原因。故上訴人依上揭
    資料，指陳黃永通死於意外，業經查證屬實云云，亦屬無稽
    。因此，難認上訴人就黃永通意外死亡乙節已盡舉證之責。
　　(5)黃永通患有慢性腎衰竭、嚴重之高血壓、高尿酸血症及高
　  血壓性心臟血管疾病，本身即屬易發生死亡的高危險群，且
    另上訴人並未能提出黃永通頭部遭受重力撞擊的證據，且亦
    無證據顯示黃永通身體及頭部有致命之外傷痕跡。因此，無
　　法認定黃永通之死亡係因足以致死的外來突發事故所致。另
　　依黃永通在臺中榮民總醫院（下稱臺中榮總）病歷觀之，其
  　患有慢性腎衰竭、腎臟移植失敗仍須定期洗腎，且有高血壓
    高血脂症及高血壓性心臟血管疾病，且其身形肥胖，本身即
    屬易發生腦中風、心臟病猝死之高危險群，其因病死亡之機
    率甚高，難以排除之。再者，辨明黃永通死因之最佳方式為
    屍體解剖，惟因上訴人於黃永通死因不明而未曾要求解剖屍
    體，此舉證困難之不利益，自應由上訴人承擔等語，資為抗
    辯。答辯聲明求為判決：如主文所示。
三、本件不爭執事項：
(一)、被保險人黃永通於九十三年一月二十七日向安泰保險公司投
    保一千萬元之安泰旅行平安保險，保險期間自九十三年一月
    二十七日起至九十三年二月二十日止，共計二十五天，受益
    人為上訴人甲○○。
(二)、被保險人黃永通於九十三年二月十一日於大陸浙江省寧波市
    死亡。
四、本件爭執事項：
(一)、本件應由上訴人就黃永通係意外跌倒導致死亡，負舉證責任
    ？或由被上訴人就黃永通係因身體疾病死亡，負舉證責任？
(二)、上訴人請求被上訴人給付保險金，有無理由？
五、得心證之理由：
(一)、本件應由上訴人就黃永通係意外跌倒導致死亡，負舉證責任
    ？或由被上訴人就黃永通係因身體疾病死亡，負舉證責任？
　　上訴人主張：黃永通之死亡係因不慎跌倒致頭部外傷而死亡
    ，其死亡原因為頭部外傷，此為黃永通之病歷表所肯定。其
    死亡之原因為意外死亡，該項死亡之原因復經浙江省公證員
    協會向寧波市鄞州區塘溪鎮衛生院的門診病歷、寧波市公安
    局鄞州區分局塘溪派出所‧‧‧等單位查證結果，確定為意
    外死亡。又黃永通之死亡原因及經過，有病歷表可稽，該項
　　事實並經寧波市公安局鄞州區分局塘溪派出所等單位查證屬
  　實，而出具公證書以資證明。此外，參酌事故發生地點係在
    中國浙江省，時間是在西元二００四年二月十一日，事故發
    生當時天氣寒冷，在這種氣候下，人的血管就比較脆弱。在
    這種情況下，跌倒撞擊頭部，頭部如非撞擊尖銳之物，外表
    可能無撕裂傷，然其撞擊力仍極可能造成腦血管破裂而死亡
    ，是故黃永通係因不慎跌倒致頭部外傷而死亡，乃屬可信，
    上訴人所提證據有實質上證據力，又上訴人否認黃永通有高
　　血壓、高血脂症等疾病，從而黃永通係因意外事故死亡，上
    訴人就此已盡相當之舉證責任，至於被上訴人抗辯黃永通係
　　因腦血管意外死亡，此部分自應由被上訴人負舉證之責任等
　　語；被上訴人辯稱：上訴人主張黃永通意外死亡之唯一證據
　　係浙江省寧波市鄞州區塘溪鎮衛生院黃承峰醫師出具之「門
  　診病史及治療」單，惟依其內容實難認黃永通係意外死亡，
    蓋黃永通到院時已死亡，黃承峰醫師並未進行救治，但聽聞
    黃永通不慎跌倒，故於死亡初步診斷上寫下：「頭部外傷。
    顱內出血？腦血管意外？」，由此等模糊不清且屬推論之記
    載，明顯可知黃承峰醫師亦無法確定黃永通之死因。又黃永
    通到院時已死亡，黃承峰醫師未替黃永通進行腦部斷層掃描
    及Ｘ光檢查，如何判斷其顱內出血？若黃永通果真顱內出血
    ，則出血之原因為何？係頭部撞地致顱內出血？或因自發性
    顱內出血致其倒地後撞到頭，如何辨明其中因果？判斷基礎
    何在？綜上可知，上訴人所提之證據資料難以證明黃永通係
    意外死亡。又黃永通患有慢性腎衰竭、嚴重之高血壓、高尿
  　酸血症及高血壓性心臟血管疾病，本身即屬易發生死亡的高
    危險群，且上訴人並未能提出黃永通頭部遭受重力撞擊的證
    據，亦無證據顯示黃永通身體及頭部有致命之外傷痕跡，因
　　此無法認定黃永通之死亡係因足以致死的外來突發事故所致
　  。再者，辨明黃永通死因之最佳方式為屍體解剖，惟因上訴
    人於黃永通死因不明而未曾要求解剖屍體，此舉證困難之不
    利益，自應由上訴人承擔等語。經查：
(1)、按當事人主張有利於己之事實者，就其事實有舉證之責任。
    但法律別有規定，或依其情形顯失公平者，不在此限，民事
    訴訟法第二百七十七條定有明文。又請求履行債務之訴，除
　　被告自認原告所主張債權發生原因之事實外，應先由原告就
    其主張此項事實，負舉證之責任，必須證明其為真實後，被
    告於其抗辯事實，始應負證明之責任，此為舉證責任分擔之
    原則。又民事訴訟如係由原告主張權利者，應先由原告負舉
　　證之責，若原告先不能舉證，以證實自己主張之事實為真實
　  ，則被告就其抗辯事實即令不能舉證，或其所舉證據尚有疵
    累，亦應駁回原告之請求。若原告不能為切當之證明，而依
    法院調查復不能得相當之憑信者，則無論被告能否舉出反證
    ，及所舉反證是否可信均可不問（最高法院四十三年度台上
　　字第三七七號、十七年上字第九一七號、十九年上字第一０
　  三九號判例參照）。
(2)、黃永通於九十三年一月二十七日向安泰保險公司投保一千萬
    元之安泰旅行平安保險，保險期間自九十三年一月二十七日
    起至九十三年二月二十日止，共計二十五天，受益人為上訴
    人甲○○，又黃永通於九十三年二月十一日於大陸浙江省寧
　　波市死亡，此有安泰旅行平安保險要保書暨保險費收據、死
  　亡公證書附卷可稽（見原審卷第十二、三十六頁），為兩造
    所不爭執，此部分固堪信為真實。惟上訴人主張黃永通遭受
　　意外傷害事故導致死亡，符合系爭保險契約保單條款第二條
　　約定之保險事故發生，而上訴人為該保險契約受益人，依法
  　得向被上訴人請求給付保險金，則就上開有利於上訴人之事
    實，依上開說明，自應由上訴人先負舉證責任，核先說明。
(3)、本件上訴人固舉浙江省寧波市鄞州區公證處（２００４）浙
    甬鄞證民字第６７１號死亡公證書、浙江省公證員協會（２
    ００５）浙字第２２８號查證回函、海基會九十五年一月五
    日海隆（法）字第０９５０００３８１８號函、浙江省寧波
    市鄞州區塘溪鎮衛生院出具之死亡醫學證明書及該衛生院醫
    師黃承峰書寫之「門診病史及治療」單等件為證（見原審卷
    第三十至三十八頁），而上開死亡公證書雖記載黃永通因意
    外死亡，惟經海基會函詢浙江省公證員協會結果，上開死亡
    公證書乃係依據浙江省寧波市鄞州區塘溪鎮衛生院出具之死
    亡醫學證明書、門診病歷及寧波市公安局鄞州區分局塘溪派
    出所、寧波市公安局鄞州區分局出入境管理辦公室的證明、
    寧波市殯儀館遺體火化證明所出具的，有大陸地區浙江省公
    證員協會（２００５）浙字第２２８號查證回函附卷可稽（
    見原審卷第三十七頁）。寧波市公安局鄞州區分局塘溪派出
　　所調查資料、寧波市公安局鄞州區分局出入境管理辦公室的
　  證明、寧波市殯儀館遺體火化證明，均未據上訴人提出，復
    經原審法院分別於九十五年五月八日以投院霞民問９５保險
    １０字第０８３８０號、九十五年十月三十一日以投院霞民
    問９５保險１０字第２０６８８號函囑海基會協助調閱浙江
    省寧波市公安局鄞州區分局塘溪派出所關於黃永通於二００
    四年二月十一日死亡案件相關人員之訊問筆錄及其相關資料
　　（見原審卷第九十二、一一五頁），經海基會分別於九十五
　  年五月二十二日以海隆（法）字第０９５００１７６７０－
    ２號、九十五年十一月十日以海隆（法）字第０９５００３
    ８８０２－２號函覆原審法院已向大陸地區浙江省寧波市公
    安局鄞州區分局塘溪派出所、浙江省寧波市公安局、浙江省
    寧波市人民政府台灣事務辦公室請求協助調取相關資料（見
    原審卷第一０二、一二六頁），均未獲答覆，再經本院於九
    十六年七月十八日以９６中分通民群決９６保險上１１字第
    １０５０４號函囑海基會就原審法院所囑託事項請求協助告
    知大陸地區浙江省寧波市人民政府台灣事務辦公室、浙江省
    寧波市公安局、浙江省寧波市公安局鄞州區分局塘溪派出所
    調取相關資料（見本院卷第四十四頁），經海基會於九十六
    年七月三十一日以海隆（法）字第０９６００２６７２３－
　　２號函向大陸地區浙江省寧波市公安局鄞州區分局塘溪派出
  　所、浙江省寧波市公安局、浙江省寧波市人民政府台灣事務
    辦公室請求儘速協處（見本院卷第四十五頁），惟迄今仍未
    函覆本院，合予敘明。
(4)、黃永通送至醫院時並未經電腦斷層掃描或核磁造影等以確認
    死因，為上訴人於原審法院自承在卷（見原審卷第二一三頁
    ）。而依浙江省寧波市鄞州區塘溪鎮衛生院出具之死亡醫學
    證明書記載黃永通之死亡原因為「腦血管意外」，其門診病
    歷即「門診病史及治療」單，係記載：「頭部外傷約二小時
    、二小時前患者上山鍛鍊身體時，不慎跌倒在地，頭部碰倒
    在地，當時神智不清，約二十分鐘後出現昏迷，來院就診－
    檢：雙側瞳孔放大，心跳、呼吸、脈搏消失。血壓零、面色
    蒼白、心電圖提出心電活動消失，死亡。死亡初步診斷：頭
    部外傷。顱內出血？腦血管意外？黃承峰」，該死亡醫學證
    明書及「門診病史及治療」單之記載，並未載有黃永通受傷
    位置、大小、外傷流血或瘀血等情形，顯然所記載「頭部外
    傷約二小時、二小時前患者上山鍛鍊身體時，不慎跌倒在地
    ，頭部碰倒在地．．」等語，僅是醫師黃承峰聽聞他人後之
    記載，是依此病歷記載尚不能證明黃永通死亡是意外所造成
    ，且黃承峰醫師甚至懷疑黃永通之頭部外傷係因顱內出血或
    腦血管意外而死亡，並於上開門診病歷「門診病史及治療」
    單上以「？」問號表示（見原審卷第三十頁），又上開死亡
    公證書之記載，既係依據上開死亡醫學證明書及「門診病史
    及治療」單而來，則死亡公證書上所記載黃永通係意外死亡
    ，自難認為真實。
(5)、另查，黃永通發生跌倒當時神智不清，依常理其可能情形有
    二：其一因意外倒地身體受傷害導致神智不清；其二因其本
　　身疾病致其神智不清，無法正常走路而造成跌倒。而黃永通
  　死亡前即患有嚴重之腎臟疾病，長期在臺中榮總就診，其於
    八十六年十一月二十日就診時，即被診斷有「慢性腎衰竭」
  　、「腎臟移植術後高血壓心臟病」，醫師處置意見為：「不
    宜太勞累，以免病情惡化，宜繼續長期門診追蹤治療」（見
    原審卷第一四九頁），此有臺中榮總於九十五年十一月十日
    以中榮醫企字第０９５００１６０９６號函檢送病歷紀錄附
    卷可稽（見原審卷第一四一至一七三頁），且黃永通身材肥
    胖，身高一七六公分，體重八十五公斤，有上訴人提出第４
    屆鈺豐杯５４洞參賽書一份足憑（見本院卷第三十四頁所示
    相片右起第二位），其曾於二十五歲時，既因體重略胖，體
    檢不合標準，遭三商人壽不予承保情形，有被上訴人提出美
    國安泰人壽黃永通意外事故確認報告一份附卷為證（見本院
    卷第四十一至四十四頁），足見黃永通本身已因身材肥胖，
    且罹患賢臟移植後高血壓心臟病等嚴重宿疾，而上訴人雖否
    認黃永通有高血壓、高血脂症等疾病，然從肥胖宿疾者易引
    發高血壓、心臟病並導致昏迷，乃公眾知之事實，況且上開
    台中榮總醫院病歷記載黃永通罹患賢臟移植後高血壓心臟病
    （見原審卷第一四五、一四九、二００頁），顯見黃永通非
    無可能因自身疾病導致神智不清，無法正常走路而跌倒。而
    本件上訴人係本於保險契約主張黃永通因意外傷害事故死亡
    即發生保險事故，其因此有請求給付保險金之權利，則就黃
    永通因意外傷害事故死亡之權利發生要件事實，即黃永通係
    意外跌倒，及其跌倒與死亡之間有因果關係等情節，依上開
    說明，自應由上訴人負舉證責任，惟上訴人除提出上開證據
    外，並未舉其他證據以資證明，且上述證據尚難證明系爭保
    險契約約定之意外保險事故已發生，復經本院已盡調查之能
    事，仍無從確認黃永通之死亡為意外死亡，已如前述，從而
    尚難認上訴人之主張為真實。
(6)、至上訴人雖引最高法院四十八年度台上字第八八七號判例意
    旨，主張其已盡舉證責任，應轉換由被上訴人就所主張黃永
    通因疾病死亡乙節，負舉證責任。惟查，上開判例係指一造
    就法律關係發生所須具備之特別要件，已盡舉證責任，則他
    造就所主張有利於己之事實，應由他造負舉證責任，然本件
    訴訟乃係黃永通有無保險事故發生事實之舉證問題，非法律
    關係是否存在之舉證問題，與上開判例意旨尚屬有間，且上
    訴人就其權利發生之要件事實，並未盡舉證責任，業如上述
    ，從而亦難認舉證責任應轉換改由被上訴人就主張黃永通係
    因疾病死亡情事，負舉證責任，是上訴人之上開主張，為不
    可採。
六、綜上所述，本件上訴人主張，為不足採，被上訴人抗辯，尚
    屬可信。從而，上訴人本於保險契約之法律關係，請求被上
    訴人給付一千萬元，及自九十三年四月二十三日起至清償日
　　止，按年息百分之十計算之遲延利息，為無理由，不應准許
　  。原審為上訴人敗訴之判決，及駁回其假執行之聲請，並無
    不合。上訴意旨指摘原判決不當，求予廢棄改判，為無理由
    ，應予駁回。
七、本件事證已臻明確，兩造其餘攻擊防禦及舉證，與判決結果
    不生影響，爰不另一一論述。
八、據上論結，本件上訴為無理由，依民事訴訟法第四百四十九
    條第一項、第七十八條，判決如主文。
中　　華　　民　　國　　96　　年　　10　　月　　11　　日
　　　　　　　　　民事第六庭    審判長法　官　袁再興
　　　　　　　　　　　　　　　　      法　官　吳惠郁
　　　　　　　　　　　　　　　　      法　官　盧江陽
以上正本係照原本作成。
上訴人得上訴。
如對本判決上訴，須於收受判決送達後二十日內向本院提出上訴
書狀，其未表明上訴理由者，應於提出上訴後二十日內向本院提
出上訴理由書（須按他造人數附具繕本）。
上訴時應提出委任律師為訴訟代理人之委任狀。具有民事訴訟法
第四百六十六條之一第一項但書或第二項之情形為訴訟代理人者
，另應附具律師及格證書及釋明委任人與受任人有該條項所定關
係之釋明文書影本。
　　　　　　　　　　　　　　　　　　　書記官　陳玫伶
中　　華　　民　　國　　96　　年　　10　　月　　11　　日
                                                      Ｃ
